【裁判字號】    97,上易,817
【裁判日期】    970529
【裁判案由】    詐欺
【裁判全文】
臺灣高等法院刑事判決                 97年度上易字第817號
  上  訴  人  臺灣臺北地方法院檢察署檢察官
  上  訴  人
  即  被  告  乙○○
上列上訴人因被告詐欺案件，不服臺灣臺北地方法院96年度易字
第3294號，中華民國97年 3月11日第一審判決（起訴案號：臺灣
臺北地方法院檢察署96年度偵緝字第2352號﹔移送併辦案號：臺
灣板橋地方法院檢察署96年度偵字第29208號），提起上訴，本
院判決如下：
    主  文
上訴駁回。
    事  實
一、乙○○可預見提供自己銀行帳戶存摺、金融卡、印鑑章及密
    碼等予他人使用，可能遭詐欺集團使用作為詐欺取財之工具
    ，幫助詐欺集團以該帳戶作為收取被害人所得財物之用，竟
    仍不違背其本意，基於幫助他人詐欺取財之不確定故意，於
    民國（下同）94年10月22日最後1次提領其前於94年3月21日
    向臺灣中小企業銀行忠孝分行所申設帳號 00000000000號帳
    戶（下稱臺灣中小企銀帳戶）內之存款後，至96年4月14 日
    前某日，在不詳地點，將其上開臺灣中小企銀帳戶之存摺、
    印鑑章、金融卡及密碼等物，交付予詐欺集團一真實姓名年
    籍不詳之成年人。嗣該詐欺集團成員於取得乙○○上開帳戶
    存摺等資料後，即基於詐欺取財之犯意：（一）於96年 4月
    14日上午 8時30分許，由一真實姓名年籍不詳、自稱「林國
    華」之成年男子，撥打電話予甲○○，佯稱係法務部調查局
    臺北市調查處幹員，向甲○○詐稱其身分遭冒用設立人頭帳
    戶云云，復由另一真實姓名年籍不詳、自稱「紀美鈴」之成
    年女子，佯稱為臺灣臺北地方法院檢察署書記官，向甲○○
    訛稱：需將其帳戶內款項匯至指定帳戶保管、監控云云，甲○○不知其中有詐，誤信為真，而於同日上午11時20分許，
    前往位於臺北縣板橋市○○路 ○段之埔墘郵局，先後依指示
    匯款新台幣（下同）10萬元、98萬元及 8萬元至特定帳戶，
    其中於下午2時許所匯之8萬元款項係匯入上開乙○○之臺灣
    中小企銀帳戶內，旋即遭不詳之人提領一空﹔（二）於96年
    4 月16日某時，由一真實姓名年籍不詳之成年人撥打電話至
    丙○○住處，向丙○○訛稱其身分遭冒用在玉山銀行設立人
    頭帳戶洗錢，現已被查獲洗錢金額共約 7百萬元，需將其他
    帳戶內款項匯至指定帳戶保管、監控云云，亦使丙○○誤信
    為真，陷於錯誤，因而依該人指示，於同日上午11時54分許
    自其郵局帳戶提領現金新臺幣（下同）5萬9千元，再於同日
    中午12時30分許，至位於高雄市左營區○○○路上之第一銀
    行將前揭款項匯至乙○○前揭臺灣中小企業銀行忠孝分行帳
    戶內﹔嗣經甲○○、丙○○發覺受騙，始報警將乙○○前揭
    帳戶列為警示帳戶，丙○○匯入款項即時凍結而未遭提領，
    並為警循線查獲乙○○，因而查悉上情。
二、案經丙○○訴由臺北市政府警察局大安分局報請臺灣臺北地
    方法院檢察署檢察官偵查起訴，暨甲○○訴由雲林縣警察局
    北港分局報請臺灣板橋地方法院檢察署檢察官移送併辦。
    理  由
一、上訴人即被告乙○○經合法傳喚無正當理由不到庭，爰不待
    其陳述逕行判決，合先敘明。
二、上揭犯罪事實，業據被告乙○○於原審法院審理時供承不諱
    在卷（見原審卷97年2月26日審判筆錄第3頁），而被害人甲○○、丙○○如何於上開時間，因誤信詐欺集團成員以上開
    方式向渠等施詐，因而陷於錯誤，而分別匯款至被告上開帳
    戶等情，並據被害人甲○○、丙○○分別於警詢時指述綦詳
    在卷（見臺灣台北地方法院檢察署96年度偵字第13338號卷
    第3至4頁、雲林縣警察局北港分局刑案卷第1至3頁），並有
    臺灣中小企業銀行忠孝分行96年5月7日96忠字第00252號函
    、96年7月25日96忠字第00427 號函、97年2月14日97忠字第
    00069號函檢附被告開戶申請書、印鑑卡、存款交易明細查
    詢單，暨被害人丙○○提出之第一商業銀行匯款申請書回條
    、被害人甲○○提出之郵政跨行匯款申請書等附卷可參（見
    同上偵查卷第5至8頁、第21至24頁、原審卷第43至52頁、雲
    林縣警察局北港分局刑案卷第5頁）。而查被告所有上開銀
    行帳戶並申領有金融卡，而以金融卡提領帳戶內之存款時，
    並須輸入密碼始得為之，而此密碼係屬秘密，自唯該帳戶所
    有人之被告始得知悉，是本件若非被告交付該帳戶金融卡並
    告知密碼，他人又從何得自該帳戶提領款項，是被告顯有於
    上開時地將其所有上開臺灣中小企銀帳戶之存摺、金融卡及
    密碼等物，交付予他人行使，堪以認定。
三、查一般國人向金融機構開設帳戶，並無任何法令限制，若係
    用於存提款之正當用途，大可光明正大自行申請，無須使用
    他人之帳戶。而帳戶係用來存提款項使用，倘有人收集他人
    帳戶做不明使用，出賣或出借帳戶之人，依一般常識認知，
    極易判斷係該隱身幕後之使用人意圖以使用他人帳戶，使帳
    戶內之存提款情形不易遭人循線追查，自能得知係用來犯罪
    所得之用。且日常生活，不法之徒最常利用他人帳戶來詐騙
    錢財，被告竟任意將上開帳戶之存摺、提款卡及密碼，交付
    予姓名、年籍不詳之不明人士使用，被告自可預見該收集帳
    戶之人可能將之用來從事詐欺犯罪，作為詐欺取財之人頭帳
    戶，以收取被害人匯入之款項，惟其竟仍將其帳戶存摺、金
    融卡及密碼交付該來路不明之人，顯具有縱有人以其金融帳
    戶實施詐欺犯罪亦不違背其本意之幫助意思甚明。而按刑法
    上之幫助犯，係對於犯罪與正犯有共同之認識，而以幫助之
    意思，對於正犯資以助力，而未參與實施犯罪之行為者而言
    （參照最高法院八十八年度臺上字第一二七○號判決意旨）
    ，茲查本件被告提供其帳戶之相關物件使被害人存入款項，
    僅為他人之詐欺取財犯行提供助力，尚無以自己實施詐欺犯
    罪之意思，而與他人有共同犯罪之犯意聯絡，並無參與或分
    擔詐欺犯罪之構成要件行為，是本件被告僅有幫助詐欺之犯
    意，而為詐欺構成要件以外之行為，尚難認被告係詐欺之共
    同正犯。
  綜上所述，被告自白堪認與事實相符，事證明確，被告幫助詐
  欺犯行，洵堪認定。
四、查被告乙○○將其申設之上揭帳戶提供予姓名、年籍不詳之
    詐欺集團成員，幫助該詐欺集團供詐騙被害人甲○○、丙○○財物所用，核其所為，係犯刑法第30條第1項前段、第339
    條第 1項之幫助詐欺取財罪。被告係幫助他人犯罪，應依刑
    法第30條第 2項之規定，按正犯之刑減輕之。又被告以一交
    付帳戶之行為，幫助詐欺集團詐騙被害人甲○○、丙○○之
    財物，同時侵害 2人之財產法益，為想像競合犯，依刑法第
    55條之規定，論以一幫助詐欺取財罪。原審以被告上述犯行
    ，事證明確，援引刑法第30條第1項、第2項、第339條第1項
    、第55條、第41條第1項前段，刑法施行法第1條之1，中華
    民國罪犯減刑條例第2條第1項、第7條、第9條之規定，並審
    酌被告之素行、犯罪之動機、目的、手段，提供帳戶供詐欺
    集團詐騙他人財物，危害社會正常交易安全，增加被害人尋
    求救濟之困難，並使犯罪之追查趨於複雜，被害人因而所遭
    詐騙之金額，及犯罪後之態度等一切情狀，量處有期徒刑 4
    月，並以其所犯本件幫助詐欺取財罪之犯罪時間係在96年 4
    月24日以前，合於減刑條件，依中華民國96年罪犯減刑條例
    第2條第1項第3款之規定，減其宣告刑 2分之1，並諭知易科
    罰金之折算標準，經核認事用法，並無違誤，而查被告提供
    其所有之帳戶存摺、金融卡及密碼等物供他人使用，因而幫
    助詐騙集團詐取財物之用，惟並無積極證據足證被告有因而
    獲得何利益，並依被告所犯係法定刑五年以下有期徒刑、拘
    役或1仟元以下罰金之罪，犯後並於原審法院審理時坦承犯
    行，原審因而審酌被告犯罪之情節及犯罪後之態度，量處有
    期徒刑4月，並依中華民國96年罪犯減刑條例規定減其宣告
    刑為有期徒刑2月，暨諭知易科罰金之折算標準，量刑洵屬
    允當，又本件並非依認罪協商程序而為判決，是檢察官上訴
    意旨指摘原審對被告量刑過輕，暨被告上意旨指摘原審未依
    認罪協商結果判處拘役，均難認有理由，應予駁回。
據上論斷，應依刑事訴訟法第368條、第371條，判決如主文。
本案經檢察官侯寬仁到庭執行職務。
中    華    民    國    97    年    5     月    29    日
                  刑事第五庭    審判長法  官  吳  敦
                                      法  官  陳春秋
                                      法  官  張傳栗
以上正本證明與原本無異。
不得上訴。
                                      書記官  李佩真
中    華    民    國    97    年    5     月    29    日
附錄：本案論罪科刑法條全文
中華民國刑法第339條
意圖為自己或第三人不法之所有，以詐術使人將本人或第三人之
物交付者，處5 年以下有期徒刑、拘役或科或併科1 千元以下罰
金。
以前項方法得財產上不法之利益或使第三人得之者，亦同。
前二項之未遂犯罰之。
中華民國刑法第30條
幫助他人實行犯罪行為者，為幫助犯。雖他人不知幫助之情者，
亦同。
幫助犯之處罰，得按正犯之刑減輕之。


司法院資訊處製作；財團法人民間司法改革基金會備份。
